臺灣臺中地方法院民事判決　九十三年度簡上字第二一四號
　　上　訴　人　丙○○
　　被　上訴人　甲○○
上列當事人間請求給付票款事件，上訴人對於民國九十三年五月十二日本院台中簡易
庭九十二年度中簡字第二九四三號第一審判決提起上訴，本院於民國九十四年三月四
日言詞辯論終結，本院判決如下：
    主      文
上訴駁回。
第二審訴訟費用由上訴人負擔。
    事實及理由
一、被上訴人起訴主張：兩造於民國九十年十月二十四日簽訂不動產買賣契約（下稱
    系爭契約），由上訴人丙○○向被上訴人甲○○購買台中市○○區○○段一○五
    地號、面積八三一點三平方公尺之土地（下稱系爭土地）及坐落其上建物即門牌
    號碼台中市○○區○○路二段二三六號房屋（下稱系爭房屋），雙方約定價金為
    新台幣（下同）五千九百萬元，分四期給付，於(一)訂約時給付簽約金四百十三萬
    元；(二)九十年十二月二十日前給付完稅款四百七十二萬元；(三)被上訴人前以系爭
    房地供第七商業銀行設定抵押並貸款五千萬元，上訴人應於九十一年一月十五日
    前辦妥轉貸手續，以之扣抵價金四千七百二十萬元；(四)完成拆除系爭房屋並辦妥
    滅失登記時給付餘款二百九十五萬元。詎被上訴人依約備妥移轉登記所需之文件
    、稅據等用印齊備之文件，交付祥裕代書事務所，供上訴人辦理所有權移轉登記
    後，上訴人竟未能順利如期申請得銀行貸款辦理代償，一直拖延到九十一年三月
    十八日始完成代償程序，而未依約於九十一年一月十五日前完成，致被上訴人無
    法如期塗銷系爭房地原抵押權，而由被上訴人代付九十一年一月十六日至同年二
    月十九日貸款利息合計三十三萬八千一百十九元。又上訴人所簽發之發票日九十
    一年四月十八日、付款人第七商業銀行大墩分行、票號ＳＮ0000000號、
    面額十四萬四千五百元，用以支付價金尾款之支票（下稱９４６號支票），提示
    後竟遭退票。前開二筆款項合計四十八萬二千六百一十九元，上訴人迄今尚未清
    償，爰本於買賣契約之法律關係，請求上訴人給付被上訴人四十八萬二千六百一
    十九元，及自起訴狀繕本送達翌日即九十二年十月二十九日起至清償日止，按年
    息百分之五計算之利息等語。
二、上訴人則以：被上訴人於八十六年三月二十六日將系爭房屋出租與訴外人李家村
    企業有限公司作為餐廳使用，租期至九十年十一月三十日，因適逢年關，為餐廳
    舉辦尾牙、嫁娶、新居落成之旺季，被上訴人基於與承租人之友誼，一再展延承
    租人搬遷日期至九十一年二月二十七日即元宵節次日，此有承租人於九十一年二
    月二十二日向台灣電力公司申請拆屋廢止之結算電費繳款書可稽。至於九十年十
    一月三十日兩造僅係會同系爭房地買賣仲介業者即力霸房屋業務員洪啟川至現場
    勘查系爭房地之範圍，並非實際點交，故嗣復於九十一年一月十六日申請地政機
    關就系爭土地鑑界測量，且由被上訴人負擔複丈費用。系爭房屋拆除後，被上訴
    人於九十一年三月二十六日始將系爭土地點交與上訴人，此由原告向洪啟川處，
    取得上訴人所簽發之發票日九十年十二月二十五日、付款人第七商業銀行大墩分
    行、票號ＳＮ0000000號、面額二百六十二萬九千六百四十八元，用以支
    付點交後價金之支票（下稱９２１號支票）後，予以提兌交換之日期為九十一年
    三月二十六日，而該９２１號支票於九十年十二月二十五日交予洪啟川保管時，
    有特別註記「該支票於地上物拆除及搬運完畢，應於九十一年元月十五日前辦理
    完畢，即將該支票交還乙方」等語，即可推知。又依系爭契約第十條第三款約定
    ，自點交系爭房地之日起，上訴人始須繳付貸款本息，故被上訴人自九十一年一
    月十六日至同年二月十九日所繳交貸款利息合計三十三萬八千一百十九元，本應
    由被上訴人負擔。又上訴人雖積欠被上訴人價金尾款十四萬四千五百元，惟在被
    上訴人點交系爭房地前，上訴人亦代被上訴人支付九十一年二月十九日至同年三
    月十八日止之貸款利息合計二十萬八千八百八十五元，爰依法主張抵銷前開尾款
    債務等語置辯。
三、上訴人於原審審理期間並提起反訴，主張上開其所繳貸款利息合計二十萬零八千
    八百八十五元，抵銷上訴人積欠被上訴人尾款十四萬四千五百元後，被上訴人尚
    欠上訴人六萬四千三百八十五元，爰請求被上訴人應給付上訴人六萬四千三百八
    十五元，及自九十一年三月十九日起至清償日止，按年息百分之五計算之利息等
    語。被上訴人則否認上訴人關於反訴之主張及請求。
四、原審審理結果，認為被上訴人已於九十年十一月三十日將系爭房地點交與上訴人
    ，點交後貸款利息，依約應由上訴人負擔。從而，被上訴人依買賣契約之法律關
    係，請求上訴人給付價金尾款十四萬四千五百元、貸款利息三十三萬八千一百十
    九元，合計四十八萬二千六百十九元，及自起訴狀繕本送達翌日起即九十二年十
    月二十九日起至清償日止，按年息百分之五計算之利息，核屬正當，而上訴人之
    反訴則無理由，而判決被上訴人之訴全部勝訴，並駁回上訴人之反訴。上訴人收
    受原審判決後，不服於法定期間內提起本件上訴，聲明求為判決：(1)原判決全部
    廢棄。(2)被上訴人在第一審之訴駁回；另被上訴人應給付上訴人六萬四千三百八
    十五元，及自九十一年三月十九日起至清償日止，按年息百分之五計算之利息。
    被上訴人則聲明求為判決駁回上訴等語。
五、兩造不爭執之事實：
（一）上訴人於九十年十月二十四日向被上訴人購買系爭房地，總價金為五千九百萬
      元。
（二）被上訴人支付系爭房地九十一年一月十六日至同年二月十九日之抵押貸款利息
      合計三十三萬八千一百十九元。
（三）上訴人支付系爭房地九十一年二月十九日至同年三月十八日之抵押貸款利息合
      計二十萬八千八百八十五元。
（四）兩造約定自被上訴人點交系爭房地之日起之貸款本息，始由上訴人負擔。
（五）上訴人所簽發用以支付系爭房地價金尾款之９４６號支票，經被上訴人提示後
      遭退票，上訴人迄未給付該筆十四萬四千五百元尾款。
六、爭點所在及本院判斷：本件爭點厥為被上訴人究於何時將系爭房地點交予上訴人
    ？經查：
（一）關於系爭房地之點交日期，被上訴人主張係九十年十一月三十日，上訴人則主
      張乃九十一年三月二十六日。究以何者主張為可採，當綜析相關契約文件內容
      、實際付款及轉貸情形，及相關證人證詞以審斷之。觀之系爭契約第十條（貸
      款清償）約定：「乙方（即被上訴人）前向第七商銀設定抵押權登記柒仟貳佰
      萬元正目前實借伍仟萬元正，雙方同意以左列(二)辦法處理之：雙方約定產權過
      戶（或同時）完竣後，向銀行申貸肆仟柒佰貳拾萬元正，核撥時交付乙方，若
      額度有不足，甲方（即上訴人）應一次補足付清，同時點交房地」；同條３約
      定：「自點交房地之日起，由甲方或甲方指定登記名義人承受，依法繳付本息
      。並配合銀行規定會同辦理債務人（或義務人）等之變更或重新設定登記，並
      自價款中抵銷減除之」；又系爭契約付款辦法第參次則約定：「（貸款）肆仟
      柒佰貳拾萬元正，雙方約定九十一年一月十五日前，詳依契約書第十條第二項
      辦理，貸款如不足額時，甲方應同時並以現金補足，以便塗銷前貸款」等語，
      可知：產權過戶、點交房地、辦理轉貸、換手繳付貸款本息等事項，關係密切
      、環環相扣，而均應於「九十一年一月十五日前」完成，即於該期限之前，買
      賣雙方應盡大部分之對待給付義務（蓋買方之轉貸金額占應付價金之大部分）
      。
（二）上訴人聲請傳訊之證人即仲介兩造系爭房地買賣之力霸房屋業務員洪啟川於九
      十三年三月十日原審審理時結稱：「（貸款那天貸出來？）貸款銀行換了好幾
      家，最後在第七商業銀行貸款出來，所以有耽擱到時間」、「（房子何時點交
      ？）九十年十一月三十日完成點交」、「（系爭契約書第十條是何意思？）是
      指點交時被告丙○○就要繳交本息」、「九十年十一月三十日兩造和我會同勘
      驗現場建物是否要拆除，如果要拆，則交由買方去拆除，由原告甲○○補貼拾
      伍萬元讓被告去拆除」等語；而同庭應訊之上訴人亦自承其有至現場，且前開
      十五萬元有從買賣價金中扣除之事實；佐以系爭契約第十三條有特別加註：「
      雙方協議甲方辦理滅失登記，如須文件，須無條件提出，並相互配合滅失登記
      及地上物拆除工作。費用不得超過十五萬元，費用由乙方負擔，超過部分甲方
      自行負擔。本建買賣現有租賃關係，乙方須於九十年十一月三十日將租賃關係
      解除並收回，且會同甲方勘驗」等語，堪認九十年十一月三十日證人洪啟川及
      兩造會勘現場時，兩造已約定由被上訴人負擔十五萬元之拆除費，將已解除租
      賃關係之系爭房地交由上訴人施工拆除地上物，而於該日完成點交。
（三）證人洪啟川復於原審九十三年四月二十八日審理時，當庭提出一份其所知系爭
      房地買賣經過之整理資料，就本件交易相關問題一一說明：「一、何時點交？
      於九十年十一月三十日下午會同雙方至現場進行點交。二、何時過戶？於九十
      年十二月三十一日完成過戶。三、何時拆除地上建築物？點交後依合約由賣方
      支付十五萬的拆除費由買方自行施工，買方在過戶後就開始拆除，拆除執照於
      九十一年一月四日發照。四、貸款過程？在過戶後一直與丙○○先生連絡貸款
      的狀況以便完成價金的支付，丙○○一開始是向第七商業銀行申請貸款，依合
      約規定在九十一年一月十五日前要將五千萬的貸款轉貸或以現金補足，即將到
      期時丙○○告訴我貸款有問題，所以轉向世華銀行申請，之後丙○○於九十一
      年二月一日還一千五百萬元的貸款，但未支付任何貸款利息，後來又告訴我向
      世華銀行貸款貸不出來，所以又轉回向第七商業銀行申請，後來在九十一年三
      月七日再還三百萬的貸款，最後才在九十一年三月十八日將三千二百萬的貸款
      差額還清，此次有支付九十一年二月十九日至九十一年三月十七日的利息」等
      語明確，依卷附三紙第七商業銀行貸款繳款（息）收據所示貸款繳息還本情形
      ，亦足徵系爭房地原貸款確係分階段清償，遲至九十一年三月十八日貸款戶名
      仍為被上訴人甲○○，可知上訴人確因申貸不順，始未依約於九十一年一月十
      五日前一次完成代償即轉貸程序，造成被上訴人無法如期解除繳付貸款本息之
      責。上訴人為智慮成熟之人，其若認為爭房地係至九十一年三月二十六日始完
      成點交，依約本無須於此之前陸續繳付貸款本息，然竟為之，此顯違常情；又
      本件為何不主張其為被上訴人代繳之利息係至九十一年三月二十六日止，而僅
      主張至九十一年三月十八日止？此亦有所矛盾，故上訴人所辯點交時點並無可
      採。
（四）上訴人聲請傳喚之證人即力霸房屋店長乙○○，於九十三年十一月二十四日本
      院審理時結稱：「點交的定義是很模糊的，只要雙方認為應交付的標的物沒有
      問題，就可以算是完成點交，並沒有嚴格的定義。怎樣才算點交完成，要取決
      於兩造何時具體達成點交之合意，所以應該是承辦的業務員最清楚」、「本件
      也有可能在代償程序尚未完成前，即已先完成點交」、「鑑界主要是在確定產
      權完整與鄰地界址的問題，與點交完成與否不一定有關聯性」、「系爭買賣契
      約付款辦法備註欄有載明『交屋時以原地上建物拆除完畢，並辦妥建物滅失登
      記』等語，所謂拆除完畢，其具體意義是說要拆到什麼程度，是要看雙方的意
      思。至於滅失登記，應該是買方一個要求的重點，因為一般建商辦妥滅失登記
      後，才有辦法去申請新的建照。這些約定與點交也沒有絕對的關聯性，因為點
      交是看雙方認為說點交已經完成，就算完成」等語，佐以前開證人洪啟川之證
      詞，可知本件兩造於貸款代償程序完成前之九十年十一月三十日，即已完成點
      交，並約明點交後地上物之處理方式，係由被上訴人支付十五萬的拆除費，由
      上訴人自行施工拆除。故上訴人以九十年十一月三十日之後尚有進行鑑界測量
      及拆除地上物等為由，主張點交時間在後，並非有理。
（五）又關於上訴人所稱李家村企業有限公司向被上訴人租用系爭房屋經營餐廳，遲
      至九十一年二月二十七日始搬遷，故係於九十一年二月二十二日才向台灣電力
      公司申請拆屋廢止結算電費一節，被上訴人辯稱：伊出租予李家村企業有限公
      司經營餐廳之不動產，除系爭房地外，尚包括鄰地即台中市○○區○○段一○
      六地號土地及坐落其上之建物。而伊於九十年十一月三十日即已請前開餐廳業
      者先行將系爭房地騰空交還，而僅留一○六地號之建物營業，故並未影響系爭
      房屋之拆除工作。且系爭房屋之拆除執照早於九十一年一月四日即已核發，拆
      除完成後即於九十一年一月十六日為建物滅失登記，上訴人所稱遲至九十一年
      三月間始完成拆除及點交，顯然不實。至於系爭房地上之供電管線，係上訴人
      請伊先不要拆，供其基地建築時使用，因申請臨時電力很貴。後來上訴人轉賣
      系爭土地，買主要求清掉電力管線，上訴人才透過洪啟川請伊去叫餐廳業者申
      請廢電等語。被上訴人所言，核與證人乙○○於本院審理時所稱「一般買地的
      建商申請臨時電需花費一筆費用，所以假如原來賣方土地上有電力設備的話，
      一般常理，建商會請賣方留下來，供其建築時使用。如此建商只需繼續繳電費
      ，不用去申請臨時電力」等語相符，復有關於系爭房屋拆除滅失之相關文件，
      即台中市政府工務局建造管理課簡便行文表（顯示於九十年十二月十二日已申
      請拆除）、台中市政府工務局拆除執照（於九十一年一月四日發照）、台中市
      中興地政事務所異動索引（九十一年一月十六日為滅失登記）在卷可稽，可徵
      被上訴人所言有據，故上訴人此部分主張並非可採。
七、綜上所述，本院認被上訴人業於九十年十一月三十日將系爭房地點交與上訴人，
    上訴人主張於九十一年三月二十六日始完成點交，尚乏所據。從而，上訴人對於
    被上訴人並無其所主張之上開代繳貸款利息合計二十萬零八千八百八十五元之債
    權存在，則其主張以此一債權抵銷被上訴人對其之價金尾款債權云云，自無理由
    。參酌上開說明，上訴人自有給付三十三萬八千一百十九元貸款利息及十四萬四
    千五百元價金尾款之義務，且上訴人抵銷之主張並無理由，復如前述，則被上訴
    人本於買賣契約之法律關係，請求上訴人應給付被上訴人四十八萬二千六百一十
    九元，及自起訴狀繕本送達翌日即九十二年十月二十九日起至清償日止，按年息
    百分之五計算之利息，於法有據，而上訴人之反訴則核無理由。原審判決被上訴
    人之訴全部勝訴，並依職權宣告假執行，上訴人之反訴則全部敗訴，於法並無不
    合，上訴意旨指摘原判決不當，求予廢棄改判，並無理由，應駁回其上訴。
八、據上論結，本件上訴為無理由，依民事訴訟法第四百三十六條之一第三項、第四
    百四十九條第一項、第七十八條，判決如主文。
中　　　華　　　民　　　國　　九十四　　年　　三　　　月　　　二十五　  日
                                  臺灣臺中地方法院民事第二庭
~B審判長法　官
~B　　　法　官
~B　　　法　官
右正本證明與原本無異
不得上訴。
